【裁判字號】    97,易,371
【裁判日期】    971020
【裁判案由】    詐欺
【裁判全文】
臺灣嘉義地方法院刑事判決               97年度易字第371號
公  訴  人  臺灣嘉義地方法院檢察署檢察官
被      告  甲○○
            乙○○
共      同
選任辯護人  吳宏輝律師
            劉興文律師
上列被告等因詐欺案件，經檢察官提起公訴（九十七年度偵字第
三五０二、三八六一號），被告於準備程序中就被訴事實為有罪
之陳述，經本院合議庭裁定由受命法官改依簡式程序審理，判決
如下：
    主  文
甲○○、乙○○共同犯詐欺取財罪，各處有期徒刑伍月，如易科
罰金，均以新臺幣壹仟元折算壹日；均緩刑貳年，緩刑期間均付
保護管束。
    犯罪事實及理由
壹、論罪科刑部分
一、本件係經被告甲○○、乙○○於準備程序當庭表示認罪，而
    經本院裁定以簡式審判程序加以審理，則依據刑事訴訟法第
    二百七十三條之二、同法第一百五十九條第二項之規定，不
    適用傳聞法則有關限制證據能力之相關規定，合先敘明。
二、本件犯罪事實及證據，除犯罪事實欄第一行「接續」、第八
    行「等如附表所示之人」、第十二行「除李旺成外」應予刪
    除；後述不另為無罪之諭知部分及證據部分補充被告甲○○
    、乙○○於本院準備程序及審理時之自白外，餘引用附件檢
    察官起訴書之記載。
三、核被告二人所為，均係犯刑法第三百三十九條第一項之詐欺
    取財罪。被告二人多次對被害人李旺成實施詐術取得財物之
    行為，係對於同一被害法益侵害行為的多次舉動，應包括的
    論以一罪。被告二人就本案犯行有犯意之聯絡及行為之分擔
    ，均為共同正犯。爰分別審酌被告犯罪之動機、目的、手段
    、均無犯罪前案紀錄、素行良好之品行、被告甲○○為國小
    肄業、被告乙○○未受教育不識字之智識程度、所生危害及
    犯罪後與被害人家屬成立和解、賠償損害之態度等一切情狀
    ，分別量處如主文所示之刑，並諭知易科罰金之折算標準。
    另查，被告二人均未曾受有期徒刑以上刑之宣告，此有臺灣
    嘉義地方法院檢察署刑案資料查註紀錄表、臺灣高等法院被
    告前案紀錄表各一份在卷可參，酌以被告事後坦認犯行，深
    表悔悟，並與被害人家屬達成民事調解賠償損害，取得其諒
    解，堪認此次係因一時失慮初罹刑典，經此之偵查審判程序
    ，當知所警惕，信無再犯之虞，本院認為其所宣告之刑，以
    暫不執行為適當，爰均併予宣告緩刑二年，緩刑期間付保護
    管束，以啟自新，並觀後效。至公訴人求為附條件緩刑部分
    ，本院認被告付保護管束期間施以法治教育為已足，附此敘
    明。
貳、不另為無罪之諭知部分
一、公訴意旨另以被告甲○○、乙○○以宗教詐騙手法，對附件
    起訴書附表所載之被害人詐得財物多次，因認此部分行為亦
    涉犯詐欺取財罪而與本案論罪科刑部分有集合犯之同一案件
    關係。（業經公訴檢察官當庭更改起訴所認定之犯罪為集合
    犯）
二、按犯罪事實應依證據認定之，無證據不得認定其犯罪事實，
    刑事訴訟法第一百五十四條第二項定有明文。另按刑法第三
    百三十九條第一項詐欺罪之成立，係以意圖為自己或第三人
    不法之所有，以詐術使人陷於錯誤，而將本人或第三人之物
    交付為構成要件，所謂以詐術使人交付，必須被詐欺人因其
    詐術而陷於錯誤，若所用方法，不能認為詐術，亦不致使人
    陷於錯誤，即不構成該罪（最高法院四十六年臺上字第二六
    ○號判例參照）；又被詐欺人之交付財物行為，若非因行為
    人之行為所致，縱然行為人之行為或被詐欺人之交付財物行
    為依社會通念並非尋常，亦與詐欺罪之構成要件有間。經查
    ，如附件起訴書附表所載之人雖曾親至或以電話向被告二人
    經營之神壇求神問卜，要求被告二人以符咒化丹等方式消災
    解厄並支付金錢，但渠等於警詢、偵查時均已明確證述被告
    等之行為確有神效，或證述被告等之行為可使渠等心安，渠
    等支付香油錢不覺得有被詐騙的感覺，渠等支付金錢既非因
    被告等詐欺行為所致，且依渠等證述內容亦難認有何受害被
    詐騙之結果，自難認此部分行為亦涉詐欺取財罪嫌；原應為
    無罪之諭知，惟公訴人公訴論告意旨係以此部分若成立犯罪
    係與前述本院論罪科刑部分有集合犯之同一犯罪關係，爰不
    另為無罪諭知，附此敘明。
據上論斷，應依刑事訴訟法第二百七十三條之一第一項、第二百
九十九條第一項前段、第三百十條之二、第四百五十四條第二項
，刑法第二十八條、第三百三十九條第一項、第四十一條第一項
前段、第七十四條第一項第一款、第九十三條第一項，刑法施行
法第一條之一第一項、第二項前段，判決如主文。
本案經檢察官徐鈺婷到庭執行職務。
中    華    民    國    97    年    10    月    20    日
                  刑事第四庭    法  官   許兆慶
上列正本證明與原本無異。
如不服本判決，應於判決送達後十日內向本院提出上訴狀，上訴
書狀依法應敘述具體理由，如未敘述具體理由者，應於上訴期間
屆滿後二十日內補提理由書於本院（均應附繕本）。告訴人或被
害人如對於本判決不服者，應具備理由請求檢察官上訴，其上訴
期間之計算係以檢察官收受判決正本之日期為準。
中    華    民    國    97    年    10    月    20    日
                                書記官   林金福
附錄法條：
中華民國刑法第339條
（普通詐欺罪）
意圖為自己或第三人不法之所有，以詐術使人將本人或第三人之
物交付者，處 5 年以下有期徒刑、拘役或科或併科 1 千元以下
罰金。
以前項方法得財產上不法之利益或使第三人得之者，亦同。
前二項之未遂犯罰之。


司法院資訊處製作；財團法人民間司法改革基金會備份。
